臺灣高等法院刑事判決　　　　　　　100年度交上易字第214號
上　訴　人
即　被　告　張啟梅
上列上訴人因過失致死案件，不服臺灣桃園地方法院99年度審交
易字第440號，中華民國100年6月10日第一審判決（起訴案號：
臺灣桃園地方法院檢察署99年度偵字第29575號），提起上訴，
本院判決如下：
    主  文
上訴駁回。
    事  實
一、張啟梅於民國99年6月22日18時6分許，駕駛車號9770-QV號
    自用小客車，沿桃園縣觀音鄉○○路○段外側車道，由觀音
    往中壢方向行駛，行經該路段236號前，本應注意車前狀況
    ，隨時採取必要之安全措施，而依當時天氣晴、日間自然光
    線、視距良好，道路係乾燥、無缺陷、無障礙物之柏油道路
    ，並無不能注意之情事，竟疏未注意車前狀況即貿然前行，
    不慎自後方撞擊行走在同向右前方，外側路肩之行人吳邱枝
    妹，致吳邱枝妹飛彈後掉落路旁田中，嗣經救護車送往桃園
    醫院新屋分院急救，延至同日20時27分許急救無效而死亡。
    張啟梅於車禍發生後，在職司犯罪偵查機關未發覺何人為肇
    事者前，即主動向前往處理之桃園縣政府警察局大園分局新
    坡派出所警員黃文凱承認為肇事人，自首接受裁判。
二、案經吳邱枝妹之女吳椿梅告訴及臺灣桃園地方法院檢察署檢
    察官相驗後簽分偵查起訴。
    理  由
壹、證據能力有無之判斷：
    本件認定事實所引用之本件卷內所有卷證資料（包含人證與
    文書證據、物證等證據），並無證據證明係公務員違背法定
    程序所取得；而檢察官、被告對本院提示之卷證，亦均表示
    同意作為證據等語在卷（見本院卷第23頁反面、第33頁反面
    ），且卷內之文書證據及證人於審判外之陳述，亦無刑事訴
    訟法第159條之4之顯有不可信之情況與不得作為證據之情形
    ，且被告未曾提及檢察官在偵查時，有任何不法取供之情形
    ，且客觀上並無顯不可信之情況。綜上，依刑事訴訟法第
    159條至159條之5之規定，本件認定事實所引用之本件卷證
    所有證據（包含人證與文書證據、物證等證據），均有證據
    能力，合先敘明。
貳、實體方面：
一、前揭事實，迭據上訴人即被告於偵查、原審及本院審理時坦
    承不諱（見相字卷第6頁至第7頁、第28頁反面至第30頁、第
    70頁、原審卷第18頁反面、第59頁、本院卷第35頁反面），
    並有桃園醫院新屋分院於99年6月22日出具之診斷證明書、
    院病歷摘要、道路交通事故現場圖、道路交通事故調查報告
    表(一)(二)及現場照片15幀、現場監視錄影畫面翻拍照片16幀附
    卷可稽（見相字第14頁至第24頁、第48頁至第55頁）。而被
    害人吳邱枝妹確因本件車禍經送醫不治死亡之事實，亦經臺
    灣桃園地方法院檢察署檢察官督同法醫師相驗屬實，並製有
    相驗筆錄、相驗屍體證明書及檢驗報告書等件在卷可憑（見
    相字卷第25頁反面至第27頁、第33頁、第38頁至第44頁）。
    足徵被告前開偵查、原審及本院審理時之自白核與事實相符
    ，應堪採信。至被告於警詢時固辯稱被害人吳邱枝妹於案發
    當時係步行，與其反向而沿上開中山路2段往觀音方向行走
    云云（見相卷第6頁），惟依上開現場監視錄影畫面翻拍照
    片所示（見相卷第48頁），被害人吳邱枝妹當時係與被告所
    駕駛之上開自小客車同向，即沿上開中山路2段往中壢方向
    行走，此並經檢察事務官勘驗屬實，製有勘驗筆錄及現場監
    視錄影畫面翻拍照片附卷可參（見相字卷第73頁至第79頁）
    ，是此部分被告所述顯無可採。按汽車行駛時，駕駛人應注
    意車前狀況及兩車併行之間隔，並隨時採取必要之安全措施
    ，道路交通安全規則第94條第3項定有明文。被告係領有普
    通小型車駕駛執照之人，有其駕駛執照影本1件在卷可憑（
    見相字卷第25頁），其對於上開規定理應知之甚詳，且依當
    時之現場情況及其智識能力復無不能注意之情事，被告駕駛
    上開自小客車行經上開地點，竟疏未注意車前狀況，致撞擊
    被害人吳邱枝妹而肇事，其有過失甚明。況本件交通事故經
    臺灣省桃園縣區車輛行車事故鑑定委員會鑑定結果亦同此見
    解，有該會99年9月27日桃縣行字第0995203716號函所附之
    鑑定意見書在卷足按（見相字卷第63頁至第66頁），此均為
    鑑定機關本諸專業知識及經驗所得之結論，自可憑信。而被
    害人吳邱枝妹確因本件車禍死亡之事實，已如前述，則被告
    之過失犯行為與被害人吳邱枝妹死亡結果間，顯具有相當之
    因果關係。綜上所述，本件事證明確，被告犯行洵堪認定。
二、核被告所為，係犯刑法第276條第1項之過失致死罪。被告在
    其犯行未被有偵查犯罪職權之機關或公務員發覺前即主動向
    桃園縣政府警察局大園分局新坡派出所警員黃文凱自首，有
    桃園縣政府警察局大園分局新坡派出所道路交通事故肇事人
    自首情形紀錄表1份在卷可憑（見相字卷第11頁），應依刑
    法第62條前段之規定減輕其刑。原審以被告所為事證明確，
    適用刑法第276條第1項、第62條前段，刑法施行法第1條之1
    第1項、第2項前段之規定，併審酌被告輕忽交通安全之犯罪
    動機，未善盡注意義務，而肇致本件車禍並因而使被害人吳
    邱枝妹死亡，兼衡被告之智識程度、生活狀況、犯罪情節，
    犯後坦承犯行，態度尚佳、雖與被害人家屬達成和解卻又置
    之不理等一切情狀，量處有期徒刑7月。經核其認事用法及
    量刑均無不當，被告上訴意旨，以其已自首並接受裁判，也
    已和解，但因沒錢才無法履行，請求從輕量刑云云為由，指
    摘原審判決不當，然按量刑輕重係屬事實審法院得依職權自
    由裁量之事項，本件原審判決已依行為人之責任為基礎，並
    斟酌刑法第57條各款所列情狀而未逾越法定刑度，自不得遽
    指為違法。況本件被告上開犯罪，業據原審判決援用刑法第
    62條前段自首規定予以減輕其刑，被告猶執此提起上訴，自
    屬無據。又被告已與被害人家屬達成調解，固有調解筆錄在
    卷可參（見原審卷第27頁至第28頁），惟其迄未履行該調解
    筆錄內容，業據被告、被害人家屬吳椿梅供承、陳明在卷（
    見本院卷第23頁反面、第33頁反面至第34頁、第35頁反面）
    ，而被告復於本院審理時供承伊沒有錢可賠償等語（見本院
    卷第33頁反面至第34頁），顯見被告與被害人家屬達成前開
    調解，僅係意在求得較輕之判決結果，並無彌補被害人家屬
    之誠意，而原審判決以之為量刑考量，亦無違誤。是被告之
    上訴並無理由，應予駁回。
據上論斷，應依刑事訴訟法第368條，判決如主文。
本案經檢察官鄭龍照到庭執行職務。
中    華    民    國   100    年    9     月     6    日
                  刑事第二十二庭審判長法  官  郭雅美
                                      法  官  洪于智
                                      法  官  李麗珠
以上正本證明與原本無異。
不得上訴。
                                      書記官  陳禹任
中    華    民    國   100    年    9     月    7     日
附錄：本案論罪科刑法條全文
中華民國刑法第276條
（過失致死罪）
因過失致人於死者，處 2 年以下有期徒刑、拘役或 2 千元以下
罰金。
從事業務之人，因業務上之過失犯前項之罪者，處 5 年以下有
期徒刑或拘役，得併科 3 千元以下罰金。